【裁判字號】    92,上訴,1436
【裁判日期】    920912
【裁判案由】    偽造貨幣
【裁判全文】
臺灣高等法院高雄分院刑事判決                  九十二年度上訴字第一四三六號
    上  訴  人
    即  被  告  甲○○
    指定辯護人  本院公設辯護人  孫妙岑
右上訴人因偽造貨幣案件，不服臺灣高雄地方法院九十一年度訴字第六一二號中華民
國九十二年六月二十五日第一審判決（起訴案號：臺灣高雄地方法院檢察署九十年度
偵字第一二四二六號），提起上訴，本院判決如左：
    主  文
原判決撤銷。
甲○○連續意圖供行使之用，而偽造幣券，累犯，處有期徒刑伍年陸月。偽造新台幣
仟元通用紙幣壹仟肆佰張及大、小條碼貼紙各壹張，均沒收。
    事  實
一、甲○○於民國七十三年間因搶奪搶劫軍法案，經台灣高雄地方法院以七十三年少
    訴字第一○七號判處有期徒刑十二年在案，嗣逢七十七年減刑，經減為有期徒刑
    八年，於七十七年十一月假釋出獄，於假釋期間又因違反肅清煙毒條例案件，經
    臺灣高等法院以八十年上訴字第一九一五號判處有期徒刑三年四月，褫奪公權二
    年在案，於八十二年一月二十八日入監執行，並接續執行前搶奪強劫軍法案撤銷
    假釋之殘行三年八月十一日，復於八十二年間因偽造文書案件經台灣高雄地方法
    院以八十二年度易字第三○一七號判處有期徒刑三月在案，並接續執行，嗣於八
    十五年二月十七日因縮短刑期假釋出獄，刑期至八十九年五月二日屆滿，且假釋
    未經撤銷，視為執行完畢。
二、甲○○基於意圖供行使之用之概括犯意，於九十年六月間，在高雄縣鳳山市○○
    路二九三巷八號住處，先後各以新台幣（下同）十萬元（即以真鈔一比七之比例
    ）之代價，向阮賜鴻（另案因意圖供行使之用而偽造通用紙幣罪，另案審理中）
    購得七十萬元之偽鈔二次，共購入面額一千元之偽造通用幣券一千四百張而收集
    之，並先後於同（六）月二十六日及三十日，在其上開住處，以筆在上開購得之
    偽鈔條碼線上刮劃直線，再剪裁條碼貼紙後黏貼在偽鈔上，充作千元幣券之防偽
    線而偽造幣券，使一般人更易信為真鈔，而可冒充真幣行使；另於同（六）月某
    日，與洪郕佑（未經起訴）共同持上開偽鈔前往高雄縣某銀樓購買金飾而行使之
    ；又於同年六月某日，在不詳地點，以新台幣一千五百元（即一比四之比例）之
    代價，將偽鈔六張售予林進和而交付之。嗣警方於九十年七月二日查獲洪郕佑涉
    嫌施用毒品案件，洪郕佑主動舉發李啟峰（另案因意圖供行使之用而收集偽造通
    用紙幣罪，經臺灣高等法院高雄分院以九十二年度上訴字第五三七號判決判處有
    期徒刑三年二月在案）、甲○○及林進和（另案因意圖供行使之用而收集偽造通
    用紙幣罪，經臺灣高等法院高雄分院以九十一年度上訴字第六三六號判決判處有
    期徒刑三年二月在案）等人涉嫌持有偽鈔及槍砲，警方據報後通知檢察官，由檢
    察官帶隊分批在高雄市○○區○○街十六號李啟峰住處查獲千元偽鈔二十張，另
    在甲○○駕駛之車牌號碼Ｅ二—七一一七號自用小客車查獲千元偽鈔九十九張（
    部分偽鈔條碼線已貼上條碼貼紙）及在駕駛座位上查獲偽造用之大、小條碼一張
    ，並經甲○○之協助聯絡林進和，於九十年七月二日晚上十一時許，在高雄縣鳳
    山市○○路國父紀念館大門前，發現李智元（另案因意圖供行使之用而收集偽造
    通用紙幣罪，經本院審理中）駕駛林進和所有之上開自用小客車附載林進和，而
    將林進和及李智元帶回警局製作筆錄，並於翌日（即九十年七月三日）上午十二
    時許，徵得林進和同意後，搜索林進和所有之前開自用小客車，在車內布製車頂
    裂縫處起出上開千元偽鈔六張，因而知悉上情。
三、案經高雄市政府警察局移送臺灣高雄地方法院檢察署檢察官偵查起訴。
    理  由
一、上訴人即被告甲○○（下稱被告）於本院審理期日經傳未到，其於原審及本院調
    查時對於為警在其所有之車輛搜出千元偽鈔九十九張及條碼貼紙二張之事實坦承
    不諱，雖矢口否認有何意圖供行使之用而偽造通用紙幣之犯行，辯稱：扣案之仟
    元偽鈔是伊朋友李啟峰積欠十萬元，於九十年六月底某日，所償還十萬元借款，
    伊不知道李啟峰所交付之鈔票為偽鈔，也不知為何只有九萬九千元，又扣案千元
    條碼貼紙二張，係阮賜鴻於被查獲當日下午在伊車上聊天時所遺留的，伊沒有向
    阮賜鴻換取偽鈔，也沒有在偽鈔上黏貼條碼貼紙，充作防偽線而偽造幣券，亦未
    販賣偽鈔給林進和云云。惟查：
  (一)被告於九十年六月間，在其上開住處，以千元真鈔換取七千元偽鈔之比例，先後
    二次，各以十萬元真鈔向證人阮賜鴻換取七十萬元偽鈔等情，業經證人阮賜鴻於
    原審調查中證稱：被告於九十年六月間，在其住處，以一比七之比例向伊購買偽
    鈔，每次以十萬元現金跟伊買偽鈔，共買二次，偽鈔係伊向住在台北綽號阿姐之
    許春蘭買的，許春蘭收到匯款後，再用快遞將偽鈔寄給伊，伊再轉賣給被告或李
    啟峰，扣案條碼貼紙係連同偽鈔交給被告的，被查獲的當天伊沒有賣偽鈔給被告
    等情（見原審卷第七六至七八頁、第二七○頁），核與證人即查獲員警張明證於
    原審調查中結證稱：伊等當天獲得線報後，伊與李龍水等警員在被告住處附近埋
    伏，約晚上十點左右，被告駕駛汽車回到家後，伊在被告的汽車右前座上查到一
    個裝有偽鈔條碼的信封袋，又在後車廂夾層起獲偽鈔九十九張，檢察官就在被告
    住處訊問他偽鈔之來源，被告說偽鈔是向綽號「阮仔」兌換的，並表示願意配合
    聯絡「阮仔」過來，就當場以行動電話聯絡「阮仔」到他家等情（見原審卷第一
    一九、一二○頁），大致相符，並有在被告汽車後車箱取出之偽鈔九十九張、偽
    鈔條碼貼紙二張可佐。
  (二)扣案之千元鈔票九十九張經送中央印製廠鑑定結果，認均以彩色列印方式仿印，
    無隱藏字及凹版印紋凸起效果，紙質與真鈔不同，水印以灰色墨仿製，安全線以
    黏貼箔膜（含面額數字）方式仿鈔卷正面五段裸露部分，無折光變色反應，正面
    左下角之「１０００」面額數字，無折光變色效果，均屬偽造之鈔票，有中央銀
    行發行局九十年八月十六日（九十）臺央發字第０三００四一六六八號函一紙在
    卷足稽（見偵查卷第六○至六二頁）。又前開九十九張偽鈔與在李啟峰住處查獲
    之偽鈔號碼相同，且紙質及偽造手法均相同等情，有上開函文及扣案偽鈔號碼表
    各一份附卷可憑（見偵查卷第五、六頁），再參以被告於原審審理延長羈押時供
    承扣案偽鈔係伊向阮賜鴻購買之情（見原審九十年度偵聲字第二五七號卷），足
    見證人阮賜鴻前開所述被告曾向伊購買共計一百四十萬元（即一仟四百張）之千
    元偽鈔等情，應屬真實可信。
  (三)被告雖辯稱：扣案偽鈔係李啟峰給伊的，用以清償所積欠之十萬元債款云云，並
    聲請傳喚證人李啟峰為證。雖證人李啟峰於原審調查中證稱：扣案之九十九張偽
    鈔係伊向阮賜鴻購買的，因多次向被告借款，共積欠被告十萬元，遂於九十年六
    月底將該九十九張偽鈔交給被告，用以清償借款云云（見原審卷第八四至八七頁
    ），然查證人李啟峰就上開借款時間、次數、還款地點等情與被告所供並不相符
    （見原審卷第八八、九頁），其供述之真實性，已非無疑。復且李啟峰於警訊、
    偵查中及原審初次訊問中均供稱：伊住處所查扣之六十張偽鈔，係伊於九十年六
    月底，在被告住處，以一比三之比例向阮賜鴻購買，一共向阮賜鴻購買二次，每
    次以一萬元真鈔換取三萬元偽鈔等語甚詳（見警卷第六頁、偵查卷第三二頁、九
    十年度聲羈字第三六四號卷），足見其於原審調查中所供係附和被告之詞，無足
    採信，尚難為有利被告之認定。
  (四)又被告向證人阮賜鴻購得千元偽鈔後，曾先後於九十年六月二十六日及三十日，
    在其上開住處，以筆在偽鈔之條碼線上刮劃，再貼上仟元條碼貼紙，製造千元幣
    券之防偽條碼線等情，業據目擊證人李啟峰於九十年七月十日警訊中陳明（見偵
    字第一二四二六卷第三二頁），核與證人阮賜鴻於原審審理中供稱：因許春蘭說
    偽鈔是用佳能牌彩色影印機製造的，要以平常使用的筆在偽鈔上的條碼線處刮劃
    一條直線，再貼上千元條碼貼紙，才會像真鈔，若未貼上條碼就比較不像，所以
    才將扣案的條碼交給被告乙他自己貼，且被告也曾因貼紙不夠用，再向伊拿取等
    情甚明（見原審卷第二七二、二七三頁），並有大、小條碼貼紙二張扣案可憑，
    參以扣案之小張條碼已被切割，此有原審勘驗筆錄及照片二張在卷可佐（見原審
    卷第二四六、二四七頁），及扣案九十九張偽鈔之條碼線，顏色深淺不一，且部
    分偽鈔業以貼上條碼貼紙製造防偽條碼線（此有扣案偽鈔可憑），顯見被告確有
    在收集來之偽鈔上黏貼條碼貼紙，充作防偽線而偽造幣券，使一般人更易信為真
    鈔，而更容易冒充真鈔使用。是以被告辯稱未在偽鈔上偽造防偽線云云，顯係卸
    責之詞，無足採信。
  (五)又被告與證人洪郕佑共同持千元偽鈔前往高雄縣某銀樓購買金飾，及以一比四之
    比例兌換偽鈔予另案被告林進和等情，業經證人洪郕佑於偵查中述甚詳（見偵查
    卷第九、十頁），核與被告於偵查中自承與證人洪郕佑共同持偽鈔前往銀樓購買
    金飾等語（見偵查卷第八六頁）大致相符，並有在林進和車上所查扣之偽鈔六張
    可憑。參以另案被告林進和被查獲之偽鈔六張經送中央印製廠鑑定結果，認均以
    彩色列印方式仿印，無隱藏字及凹版印紋凸起效果，紙質與真鈔不同，水印以灰
    色墨仿製，安全線以黏貼箔膜（含面額數字）方式仿鈔卷正面五段裸露部分，無
    折光變色反應，正面左下角之「１０００」面額數字，無折光變色效果，均屬偽
    造之鈔票，有中央銀行發行局函文在卷足稽。又前開六張偽鈔與在被告汽車內查
    獲之偽鈔號碼相連，且紙質及偽造手法均相同等情，有上開函文及扣案偽鈔號碼
    表各一份附卷可憑（第六○至六二頁），足認證人洪郕佑上開所述，應屬真實，
    堪以採信。雖證人洪郕佑及另案被告林進和於原審中均否認有與被告共同持偽鈔
    向銀樓購買金飾或向被告購買偽鈔，然證人洪郕佑、另案被告林進和若均承認前
    揭犯行，則渠二人均涉有刑責，渠二人予以否認乃人之常情，自難據為有利被告
    之認定。至證人洪郕佑雖未供述其與被告共同持偽鈔向銀樓購買金飾及另案被告
    林進和向被告購買偽鈔之時間，然觀諸被告係於九十年六月間，二次向證人阮賜
    鴻購買偽鈔，則其持偽鈔購買金飾及販售偽鈔與林進和之時間，亦應在九十年六
    月某日。
  (六)綜上所述，被告前開所辯顯係卸責之詞，不足採信。
二、按中央銀行依中央銀行法第十三條第一項規定發行中華民國貨幣；中華民國貨幣
    為新台幣；新台幣不得偽造、變造、故意毀損，亦不得仿造或販賣、公開陳列其
    仿造品；其硬幣並不得意圖營利予以銷毀。違者，依妨害國幣及其他有關規則處
    罰。八十九年一月二十六日公布，同年七月一日施行之中央銀行發行新台幣辦法
    第一條、第二條、第五條第一項分別定有明文。新台幣既屬中華民國貨幣，被告
    偽造新台幣自應依妨害國幣懲治條例論處。又妨害國幣懲治條例第三條第一項所
    規定之「偽造幣券」，係指摹擬真正幣券以為製造，亦即最高法院五十六年度上
    字第六三四號判決所認：「偽造之幣券，僅須與真幣類同，足使一般人誤信為真
    正之幣券，罪即成立，原不必與真幣完全相同」，其方法為何，則無限制，只須
    著手於偽造幣券，而有與真幣類同之物品完成即可。被告明知前開面額新台幣一
    千元之紙幣，均為偽造之通用紙幣，竟仍購入而收集之，並在偽鈔上之條碼線上
    刮劃直線，再剪裁扣案條碼貼紙後黏貼在上偽鈔上，充作防偽線而偽造幣券，使
    一般人更易信其為真鈔，而後再持以向不知情者行使購物（此部分當然含有詐欺
    性質，故不另論罪）或交付予明知該紙幣為偽造之通用紙幣之人，核其所為係犯
    妨害國幣懲治條例第三條第一項偽造國幣罪（公訴人認係犯刑法第一百九十五條
    第一項之偽造通用貨幣罪，未斟酌上開條例為特別法，是起訴法條尚有未洽，應
    予變更。）及刑法第一百九十六條第一項之意圖供行使之用而收集偽造通用紙幣
    罪。被告自行出資向阮賜鴻購買無防偽線條碼之偽鈔及條碼貼紙，而後自行在偽
    鈔條碼線上刮劃直線，再自行剪裁條碼貼紙後黏貼在偽鈔上，充作千元幣券之防
    偽線而偽造幣券，係己意自行為之，與販賣（屬賣斷）偽鈔之阮賜鴻間，難認有
    何犯意聯絡及行為分擔，不能論以共同正犯，公訴人認渠倆人為偽造幣券之共同
    正犯，容有誤會。被告偽造通用貨幣後進而行使及交付，行使、交付之輕度行為
    ，應為偽造之重度行為所吸收，均不另論罪。又被告分別先後二次收集偽造通用
    紙幣及偽造國幣之行為，時間緊接，所犯分別構成要件相同罪名，顯係各基於概
    括犯意而為，為連續犯，應各依刑法第五十六條規定論以一罪。被告收集偽造通
    用貨幣與偽造國幣之犯行間，有方法結果之牽連關係，為牽連犯，應從一重之偽
    造國幣罪論處。又被告曾有如事實欄一所示之犯罪執行情形，其於受有期徒刑執
    行完畢後五年內，再犯本件有期徒刑以上之罪，為累犯，應依刑法第四十七條規
    定，加重其刑，惟法定刑無期徒刑部分不得加重。
三、原審予以被告論罪科刑，固非無見，惟查：（一）被告有二次收集偽造通用貨幣
    犯行，為連續犯，原判決漏未論及，自有未合；（二）被告所犯妨害國幣懲治條
    例第三條第一項偽造國幣罪，其法定刑為無期徒刑或五年以上有期徒刑，得併科
    五千元以下之罰金；另所犯刑法第一百九十六條第一項之意圖供行使之用而收集
    偽造通用紙幣罪，其法定刑為三年以上十年以下有期徒刑，得併科五千元以下之
    罰金，而被告係累犯，應依刑法第四十七條規定加重其刑，但同法第六十五條規
    定無期徒刑不得加重，是被告犯罪之法定刑，除無期徒刑部分不得加重外，有期
    徒刑及罰金刑部分均應加重其刑，原判決僅述及就有期徒刑部分加重其刑，漏未
    併就罰金刑部分加重其刑，亦有未合。被告上訴意旨，否認偽造國幣犯行，指摘
    原判決不當，雖無理由，但原判決既有上開可議，自應由本院將原判決撤銷改判
    。審酌被告明知製造、行使偽鈔影響金融秩序，仍意圖不勞而獲，製造偽鈔加以
    行使或交付，偽造犯行僅二次，所生危害，及犯後態度等一切情狀，爰量處如主
    文第二項所示之刑，以資懲儆。又扣案之偽鈔九十九張，及尚未扣案偽鈔一千三
    百零一張，尚無證據證明業已滅失，均依妨害國幣懲治條例第六條規定沒收。至
    扣案大、小條碼貼紙二張為被告所有供犯罪所用之物，依刑法第三十八條第一項
    第二款規定沒收。
四、被告經合法傳喚，無正當理由未到庭，爰不待其陳述逕行判決。
據上論結，應依刑事訴訟法第三百六十九條第一項前段、第三百七十一條、第三百六
十四條、第二百九十九條第一項前段、第三百條，妨害國幣懲治條例第三條第一項、
第六條，刑法第十一條，第五十六條、第一百九十六條第一項、第五十五條、第四十
七條、第三十八條第一項第二款，罰金罰鍰提高標準條例第一條前段規定，判決如主
文。
本案經檢察官張其主到庭執行職務。
中    華    民    國      九十二      年      九      月     十二   日
                              臺灣高等法院高雄分院刑事第七庭
                                  審判長法官  李春昌
                                        法官  黃憲文
                                        法官  莊飛宗
右正本證明與原本無異。
如不服本判決應於收受本判決後十日內向本院提出上訴書狀，其未述上訴理由者，
並得於提起上訴後十日內向本院補提理由書狀（均須按他造當事人之人數附繕本)「
切勿逕送上級法院」。
                                      書記官  張明賢
中    華    民    國      九十二      年      九      月     十二   日
附錄：本案論罪科刑法條全文
妨害國幣懲治條例第三條
意圖供行使之用，而偽造、變造幣帣者，處無期徒刑或五年以上有期徒刑，得併科五
千元以下罰金。
犯前項之罪，因而擾亂金融，情節重大者，處死刑。
第一項之未遂犯罰之。
刑法第一百九十六條第一項：
行使偽造、變造之通用貨幣、紙幣、銀行券或意圖供行使之用而收集或交付於人者，
處三年以上十年以下有期徒刑，得併科五千元以下罰金。


司法院資訊處製作；財團法人民間司法改革基金會備份。
